臺灣高等法院臺中分院民事裁定　96年度抗字第581號
抗　告　人　丁○○
抗　告　人　丙○○
抗　告　人　甲○○
抗　告　人　辛○○○
上列四人共同送達代收人　己○○
　　　　　　　　　　　住台中市○區○○街176號10樓之2
相　對　人　戊○○　　住台南市○○路○段704巷32號
相　對　人　乙○○　　住台南市○○路○段704巷32號
兼上一人
法定代理人　庚○○（原名許麗琴、許壬錚）
　　　　　　　　　　　住台南市○○路○段704巷32號
上列抗告人因與相對人間訴訟救助事件，對於民國96年9月18日
台灣台中地方法院96年度救字第63號所為裁定，提起抗告，本院
裁定如下：
    主  文
原裁定廢棄，發回台灣台中地方法院。
    理  由
一、按經財團法人法律扶助基金會之分會准予法律扶助之無資力
    者，其於訴訟程序中，向法院聲請訴訟救助時，應准予訴訟
    救助。但另有不符法律扶助事實之證明者，不在此限，法律
    扶助法第62條定有明文。足見法院仍得就當事人資力是否符
    合無資力之法律救助要件進行審查，非絕對受財團法人法律
    扶助基金會審酌之拘束甚明。次按當事人無資力支出訴訟費
    用者，依民事訴訟法第107條第1項規定，法院固應依聲請准
    予救助，惟當事人就無資力支出訴訟費用之事由，仍應提出
    能即時調查之證據以釋明之，此觀諸同法第109條第2項、第
    284條亦有明文規定（臺灣高等法院94年度聲字第9號裁判參
    照）。又按所謂無資力係指窘於生活，且缺乏經濟上之信用
    者而言，最高法院18年抗字第260號亦著有判例。
二、經查，相對人固經財團法人法律扶助基金會台中分會（下簡
    簡法扶台中分會）於96年8月1日以無資力為由，核准法律扶
    助在案，有該法扶台中分會審查決定通知書乙件在卷可稽。
    然查，相對人庚○○旋於六日後即8月7日竟有資力向富邦人
    壽保險股份有限公司借貸新台幣（下同）一百二十萬元，有
    該公司貸款契約書可按（見本審卷第28頁），已令人疑竇？
    尤有甚者，相對人分別於89年6月2日及91年1月25日出售泰
    和製粉廠股份有限公司股份得款468萬元及6,013,854元，合
    計10,693,854元，亦有股票申請書及買賣契約書等在卷可按
    （見本審卷第5頁；第9至13頁）。繼而相對人於94年2月26
    日出售繼承坐落台中縣沙鹿鎮○○○段24之1地號土地乙筆
    （面積344平方公尺），如以每平方公尺土地公告現值16,00
    0元計算，得款至少5,504,000元，有台中縣清水地政事務所
    土地異動索引及該筆地號土地謄本等在卷可參（見本審卷第
    14至19頁）。綜上，相對人前後至少取得現金1,6197,854元
    。雖相對人抗辯，伊得款用以清償被繼承人白光超積欠合庫
    債務云云，然查白光超業於90年9月24日死亡，有其個人資
    料可佐（見本審卷第36頁），而相對人所提借據二張，除上
    開96年8月7日借款一百二十萬元借據外，另紙為中國農民銀
    行91年4月26日二百萬元借款借據，均係白光超死亡之後借
    款，則相對人抗辯，顯無足取，是依首揭說明，自不得遽認
    定相對人等確實無資力乙節。原裁定准如相對人所請，尚有
    未洽。抗告意旨指摘原裁定不當，聲明廢棄，非無理由。本
    件認有發回原法院，就近命相對人提出其他證據，以審查其
    是否確為無資力乙節，並另為適當裁定之必要。
三、依民事訴訟法第四百九十二條，裁定如主文。
中　　華　　民　　國　　96　　年　　12　　月　　28　　日
          民事第一庭    審判長法　官  吳 火 川
                              法　官  簡 清 忠
                              法　官  陳 繼 先
以上正本係照原本作成。
再為抗告應以適用法規顯有錯誤為理由，並經本院之許可，該許
可以原裁定所涉及之法律見解具有原則上之重要性者為限。
如提起再抗告者應於裁定送達後10日內向本院提出抗告理由狀（
須按照他造人數附具繕本）並繳納抗告裁判費新臺幣1,000元，
同時委任律師或具有律師資格之關係人為代理人。
                              書記官  陳 三 軫
中　　華　　民　　國　　96　　年　　12　　月　　28　　日
